【裁判字號】    87,易,31
【裁判日期】    890320
【裁判案由】    詐欺
【裁判全文】
臺灣桃園地方法院刑事判決                            八十七年度易字第三一號
    公  訴  人  臺灣桃園地方法院檢察署檢察官
    被      告  戊○○○
    選任辯護人  乙○○
                壬○○
    被      告  辛○○
    選任辯護人  甲○○
                丙○○
右列被告因詐欺案件，經檢察官提起公訴（八十六年度偵字第六二０二號）及函請併
案審理（八十六年度偵字第一０二七七號） ，本院判決如左：
        主  文
戊○○○、辛○○均無罪。
        理  由
一、公訴意旨略以：被告戊○○○與己○○（另案由本院審理）夫婦二人係設桃園縣
    平鎮市○○路○段三七三號祥統股份有限公司（下稱祥統公司）之負責人，並在
    同址及新竹縣芎林鄉下山村九鄰二六之一號經營「百事達」量販大賣場，僱用被
    告辛○○為會計，三人均明知「百事達」已陷於經營困難無力支付廠商貨款，竟
    共同基於意圖為自己不法所有而詐取他人財物之概括犯意聯絡，與行為分擔，共
    同隱瞞此一事實，仍於八十六年四月十六日至二十一日間向清發有限公司（下稱
    清發公司）負責人庚○○等廠商大量進貨，總計達新台幣（下同）七千萬元之多
    ，嗣同年四月二十二日即宣告上開賣場停止營業，且不給付貨款，清發公司負責
    人庚○○等，因而認被告二人共同涉犯刑法第三百三十九條第一項之詐欺取財罪
    等。
二、按犯罪事實應依證據認定之，無證據不得推定其犯罪事實；又不能證明被告犯罪
    者，應諭知無罪之判決，刑事訴訟法第一百五十四條、第三百零一條第一項分別
    定有明文。刑法第三百三十九條第一項之詐欺取財罪，需行為人意圖為自己不法
    之所有，施用詐術使人陷於錯誤而交付財物始能成立，苟無施用詐術之行為，自
    難以該項罪名相繩。訊據被告戊○○○、辛○○均堅決否認有何詐欺取財之行為
    ，其中被告戊○○○辯稱：祥統公司成立於八十三年七月間，總資本額為二千九
    百九十萬元，同年十二月設立百事達平鎮批發倉庫，倉庫設備花費六千餘萬元，
   其來源除向世華銀行中壢分行、萬泰銀行中壢分行貸款三千餘萬元，民間貸款一
    千餘萬元，餘二千萬元係我與我先生以往作生意盈餘等語（詳第六二０二號偵查
    卷第四七頁反面）；珈承公司成立於八十四年十月間，總資本額為二千九百九十
    萬元，八十五年一月間設立百事達芎林批發倉庫（即竹林店），倉庫設備費用八
    千餘萬元，其資金均來自百事達平鎮批發倉庫營業收入支出等語（詳第六二０二
    號偵查卷第四八頁）；百事達批發倉庫之貨品來全部來自國內廠商供應，進貨廠
    商共約六百多多家廠，支付廠商貨款方式分為現金付款、銷售付款、進貨付款三
    種，其中知名度高等廠商暢銷貨品多以現金支付，家電、生鮮等專櫃貨品多以銷
    售付款為之，即十五天結帳一次，結帳後開立十五天或三十天支票付帳，其他一
    般貨品廠商則以進貨付款方式為之，即每個月結帳一次，結帳後開立二十、三十
    、四十五、六十或九十天支票付款。．．祥統公司於八十六年四月二十一日有二
    千五百萬元票款到期要支付，之前我已週轉有所困難，原先我係準備另向地下錢
    莊借錢支付，八十六年四月二十一日到期票款，由於地下錢莊臨時不借錢給我，
    以致我無法借到錢支付票款，導致八十六年四月二十一日起祥統所開立的支票開
    始大量退票等語（詳第六二０二號偵查卷第四四頁）。被告辛○○則辯稱其係受
    僱擔任會計工作，每月薪資僅四萬元，無詐欺廠商之行為。
三、經查：(一)證人己○○證述：祥統公司在成立百事達平鎮批發倉庫之初，每月均有
    盈餘，約一百萬元左右，迄八十四年十二月底百事達芎林批發倉庫成立後，因自
    有資金不足，對外借貸金額增加，提高經營成本，致百事達平鎮芎林批發倉庫之
    營運逐漸呈虧損狀態，每月虧損金額不一，據我瞭解八十五年全年虧損金額達數
    千萬元，八十六年一月至四月之經營亦係逐月虧損狀態等語（詳第六二０二號偵
    查卷第三九頁反面），同樣供述百事達平鎮批發倉庫每月營收均有盈餘，係因成
    立芎林批發倉庫後，自有資金不足，對外借貸增加，造成逐漸虧損狀態。復有祥
    統公司八十五年一月至八十六年二月間之營業人銷售額與稅額申報書計十三張在
    卷可參。(二)另由證人丁○○律師（受各債權人委託處理本件債權債務）所提出之
    債權明細表，其中告訴人崧喬股份有限公司（下稱崧喬公司）之債權有五十五萬
    一千九百七十八元（受分配七萬九千二百零八元）；巨能開發有限公司（下稱巨
    能公司）之債權有一百零七萬八千五百四十九元（受分配十五萬四千七百七十一
    元）；清發有限公司（下稱清發公司）之債權有一百二十八萬三千八百二十八元
    （受分配十八萬四千二百二十九元）；仁一裝璜材料股份有限公司（下稱仁一公
    司）之債權有八十七萬三千二百五十二元（受分配十二萬五千三百十一元）。又
    告訴人癸○○（巨能公司代表人）陳述：八十五年七、八月間開始交易，賣不銹
    鋼五金用品，每月交易額剛開始為幾萬元，付款情形均正常，至八十五年十二月
    始無法給付貨款，我們交貨後是由祥統公司開二個月的支票，有二家公司的支票
    ，我們公司並未做徵信，後來拿回部分貨品等語；告訴人庚○○（清發公司代表
    人）陳稱：其係賣休閒食品，從八十五年七、八月間開始與被告做生意，八十五
    年十二月起開立八十六年支票等語，告訴人癸○○、庚○○僅陳述被告戊○○○
    對貨款無法支付，然而對被告戊○○○究意如何施用詐術？致使告訴人公司陷於
    錯誤而交付貨物？均無法明確指述。(三)被告戊○○○及其夫己○○於八十六年四
    月二十二日宣告百事達平鎮、芎林批發倉庫停止營業後，即對廠商辦理退貨，且
    於八十六年四月二十九日將祥統公司、珈承公司之百事達批發倉庫之保全卡、遙
    控器交由楊錦雲律師處理，有切結書在卷可參。又其與各債權人亦曾達成協議，
    書立協議書，載明願意將其位於桃園縣平鎮市○○路○段三七三號（平鎮店）及
    新竹縣芎林鄉下山村二六之一號（竹林店）之百事達一切設備、器材、增建建物
    所有權及其他權利，同意完全移轉予乙方（即各債權人代表），並由乙方變賣處
    理。乙方於前揭變賣處理過程中所需之任何證件或其他手續，甲方均同意配合為
    之等等，告訴人清發公司、巨能公司、仁一公司均簽署該項協議書，被告戊○○○於極短暫時間內，同意將前揭平鎮店、芎林店資產交由律師及各債權人代表處
    理，尚難認被告戊○○○無積極處理債務之意，此與一般蓄意惡性詐欺倒閉者，
    多捲款逃逸無蹤之情形，尚屬有間。再則，任何商業交易均有其風險存在，出賣
    人於訂約之時，即應考量買受人之經濟能力、交易信用等因素，以決定是否願意
    締結買賣交易契約，苟無積極證據可資證明買受人於訂貨之初，即心存詐欺之故
    意，尚難僅以事後無法給付貨款，此一事後不履行之狀態，即認定訂貨人犯詐欺
    罪，否則民事債務糾紛與刑事詐欺刑責間，將失其分際。(四)被告辛○○僅係會計
    ，對百事達平鎮、芎林批發倉庫如何訂貨？向何廠商訂貨？如何經營？等等營運
    決策，實難期待其有決定之權限，僅以其受僱擔任會計乙職，即認定其需就百事
    達公司積欠大量貨款負責，尚屬無據。綜上所述，本案應單純屬債務不履行之民
    事糾紛，與詐欺取財之刑責無涉。此外，復查無其他積極確切之證據，足證被告
    二人有詐欺取財犯行，其犯罪即屬不能證明，應為無罪之諭知。
四、公訴人未經查證即於起訴書內，將辛○○之年籍資料誤繕為「民國○○○年○月
    ○○日生，身分證統一編號：Ｚ000000000號，位園縣平鎮市○○路○
    段三七三號」，業經被告辛○○陳述在卷，此部分年籍資料，自應更正，併予敘
    明。
據上論斷，應依刑事訴訟法第三百零一條第一項判決如主文。
本案經檢察官何嘉仁到庭執行職務。
中      華      民      國      八十九    年    三      月      二十    日
                                臺灣桃園地方法院刑事第三庭
                                    法  官  呂  淑  玲
右正本證明與原本無異。
如不服本判決，應於判決送達後十日內向本院提出上訴狀（應附繕本），上訴於臺灣
高等法院。
                                    書記官  陳      珊
中      華      民      國      八十九    年    三      月    二十一    日


司法院資訊處製作；財團法人民間司法改革基金會備份。
